【裁判字號】    95,訴,214
【裁判日期】    951221
【裁判案由】    侵權行為損害賠償
【裁判全文】
臺灣花蓮地方法院民事判決  95年度訴字第214號
    原      告  丙○○
    訴訟代理人  余道明律師
    被      告  丁○○
                            2.
    訴訟代理人  乙○○
                甲○○
上列當事人間請求侵權行為損害賠償事件，本院於民國95年12月
15日言詞辯論終結，判決如下：
    主    文
被告應給付原告新台幣拾柒萬捌仟貳佰零陸元及自民國九十四
年十一月三十日起至清償日止，按年息百分之五計算之利息。原
告其餘之訴駁回。
訴訟費用由被告負擔三分之一；餘由原告負擔。
本判決第一項得假執行。但被告如於假執行程序實施前以新台幣
拾柒萬捌仟貳佰零陸元預供擔保，得免為假執行。
原告其餘假執行之聲請駁回。
    事實及理由
一、原告主張：
  (一)原告於93年9月7日上午7時許，騎乘車號PQP-133號機車，沿
    花蓮市○○路由西往東方向，行經中原路一段49巷口時，被
    告駕駛車號U8-3922號自小客車，沿中原路由東往西方向行
    駛，欲左轉49巷時撞擊原告，致原告受有右膝開放性傷口至
    膝關節等傷害，被告違反汽車行駛至交岔路口，轉彎車應讓
    直行車先行之規定，就車禍之發生有過失，原告並無任何過
    失，爰依民法第184條第1項前段、第191條之2、第193條第1
    項及第195條第1項之侵權行為規定，請求被告賠償下列損害
    等語。
  (二)賠償項目及金額：
  1.醫療費：原告自93年9月7日車禍發生時起，已支出醫療費新
    台幣（下同）13,670元。
  2.看護費：原告因傷住院至93年9月17日止，期間需專人全日
    看護，請求以每日2千元計算之看護費，計22,000元。
  3.喪失勞動能力：原告因車禍受傷，右膝行動不便，長達1年6
    個月不能工作，以月薪43,512元計算，共損失783,216元。
  4.機車修復費：12,000元
  5.慰撫金：原告於33年11月20日出生，今年60歲，初中畢業，
    受傷前月薪約5萬元，原身體硬朗，因車禍致右膝受傷，不
    良於行，心情苦悶，請求50萬元之慰撫金。
  (三)並聲明：被告應給付原告1,330,886元及自起訴狀繕本送達
    之翌日（即94年11月30日）起至清償日止，按年息百分之五
    計算之利息；願供擔保，請准宣告假執行。
二、被告則以：
  (一)自認就車禍之發生有百分之七十的過失，原告行經路口未減
    速慢行，與有百分之三十之過失，請求相抵，同意賠償原告
    醫藥費13,670元、看護費22,000元、機車修復費12,000元，
    然就勞動能力減損部分，自認原告之月薪為43,512元，但是
    醫生已出具證明說，原告僅需於車禍發生後休養3個月，原
    告並非1年6個月不能工作，故被告只同意賠償3個月的薪水
    計130,536元，慰撫金部分，被告為專科畢業，擔任建築工
    人，月新約4萬多元，認為慰撫金以5萬元為適當等語置辯。
  (二)並聲明：原告之訴駁回。
三、兩造協商限縮爭點如下，並均陳明對他造其餘事實陳述和主
    張及所提證據文書形式不爭執。
  (一)被告主張原告與有百分之三十之過失，是否有理由？（此有
    利於被告之事實，應由被告舉證）
  (二)原告主張因系爭車禍受傷而長達1年6個月不能工作，是否為
    真？（此有利於原告之事實，應由原告舉證）
  (三)原告請求慰撫金50萬元是否適當？
四、按因故意或過失，不法侵害他人之權利者，負損害賠償責任
    ；又按汽車、機車或其他非依軌道行駛之動力車輛，在使用
    中加損害於他人者，駕駛人應賠償因此所生之損害。但於防
    止損害之發生，已盡相當之注意者，不在此限；不法侵害他
    人之身體或健康者，對於被害人因此喪失或減少勞動能力或
    增加生活上之需要時，應負損害賠償責任；又不法侵害他人
    之身體、健康、名譽、自由、信用、隱私、貞操，或不法侵
    害其他人格法益而情節重大者，被害人雖非財產上之損害，
    亦得請求賠償相當之金額，民法第184條第1項前段、第191
    條之2、第193條第1項及195條第1項分別定有明文。又損害
    之發生或擴大，被害人與有過失者，法院得減輕賠償金額，
    或免除之，民法第217條亦有明文可參。
五、經查：
  (一)原告主張被告左轉車未讓直行車先行，致發生系爭車禍，原
    告因此受有右膝開放性傷口至膝關節等傷害乙節，為被告所
    不爭執，並有原告提出之財團法人佛教慈濟綜合醫院（下稱
    慈濟醫院）診斷證明書、醫療費單據及本院依職權函查之道
    路交通事故調查報告表、現場照片、調查筆錄、台灣省花東
    區車輛行車事故鑑定委員會95年5月1日花東鑑字第09561008
    73號函等為證，堪信為真實。被告駕車行經交岔路口左轉，
    應禮讓直行車先行，其未禮讓而導致系爭車禍，堪認定其有
    過失，至於被告主張原告未減速慢行，與有百分之三十之過
    失乙節，為原告所否認，被告亦當庭自承沒有證據證明原告
    有過失，則自不能僅憑被告於警詢中指述：我的車速約5公
    里，對方車速約50-60公里片面之詞，認定原告未減速慢行
    ，是被告主張原告與有過失乙節，尚嫌無據。
  (二)勞動能力減損部分，原告雖主張因系爭車禍而於長達1年6個
    月之期間不能工作，然慈濟醫院姚定國醫師表示，原告的傷
    口，於1個月內癒合且右膝症狀穩定，建議休養3個月，勞動
    工作可從事，但無法持久，勞動能力減損比例約百分之十，
    有病情說明書兩份可參，而據原告提出之東逸有限公司95年
    1月18日在職證明書，載明原告於88年1月1日到職，擔任吊
    桿手、徒手乙職，至94年11月10日止，而系爭車禍發生時間
    為93年9月7日，除依據醫生證明可認原告有休養3個月（即
    至93年12月間）之必要外，原告既繼續工作至94年11月10日
    始離職，事實上即未因車禍而受有薪資損失，且原告已年滿
    60歲之法定退休年齡，就其主張受有逾3個月部分之勞動能
    力減損損害，亦未據原告舉證證明。此部分原告得請求之損
    害應為車禍後3個月不能工作之損害，為130,536元。
  (三)審酌兩造分別為初中畢業、專科畢業，從事吊桿手、建築工
    人，月薪均為約4-5萬元，以及原告所受傷勢、年齡及復原
    狀況、身心所受痛苦，認原告請求慰撫金50萬元尚嫌過高，
    應以20萬元為適當。
  (四)被告既表示同意賠償原告醫療費、看護費、機車修復費，原
    告該部分請求，即應准許。
六、是原告依據民法第184條第1項前段、第191條之2侵權行為規
    定，請求被告賠償428,206元（計算式：13,670+22,000+130
    ,536+12,000+ 200,000=378,206）及其遲延利息，為有理由
    ，應予准許，逾此部分，尚嫌無據，應予駁回。本件原告勝
    訴部分未逾50萬元，應依職權宣告原告得假執行及被告得供
    擔保免為假執行，原告敗訴部分，其假執行聲請失所附麗，
    併予駁回。
七、本件業經行集中審理並整理爭點，兩造於言詞辯論終結前，
    並均陳明無其他陳述、答辯及舉證，事證已臻明確，其他卷
    內現存之主張、陳述、攻防方法及證據，核與本件判決之基
    礎不生影響，爰不一一詳予論述，併此敘明。
結論：本件原告之訴為一部有理由，一部無理由，依民事訴訟法
第79條、第389條第1項第5款、第392條第2項，判決如主文。
中    華    民    國    95    年    12    月    21    日
                        臺灣花蓮地方法院民事庭
                            法      官  蕭一弘
上列正本證明與原本無異。
如對本判決不服，應於送達後20日內，向本院提出上訴狀（應抄
附繕本）。
中    華    民    國    95    年    12    月    21    日
                            法院書記官  紀龍年


司法院資訊處製作；財團法人民間司法改革基金會備份。
